【裁判字號】    94,訴,868
【裁判日期】    950404
【裁判案由】    強盜
【裁判全文】
臺灣雲林地方法院刑事判決               94年度訴字第868號
公  訴  人  臺灣雲林地方法院檢察署檢察官
被      告  乙○○
                      號
                    （現另案於臺灣雲林第二監獄執行中）
指定辯護人  陳佳俊律師
上列被告因強盜案件，經檢察官提起公訴（94年度偵字第4284號
），本院判決如下：
    主  文
本件免訴。
    理  由
一、公訴要旨：
  (一)起訴事實：
    被告乙○○意圖為自己不法之所有，於民國94年9 月（起訴
    書誤寫為4月）30日上午4時30分許，在雲林縣褒忠鄉埔姜村
    太湖24號前，持其所有而客觀上足對人身安全產生危害之兇
    器小剪刀1 把，以將小剪刀尖端部分插入自用小客車之車鎖
    鑰匙孔方式，著手行竊告訴人己○○所有（已註銷車牌，原
    車牌號碼為LB-1943 號）停放在該處之自用小客車，甫打開
    車門，尚未進入車內之際，旋為甲○○發現，甲○○即大聲
    喊「抓賊」，詎被告為脫免逮捕，竟持手中之小剪刀作勢欲
    刺甲○○，甲○○見狀以左手拏住被告胸前衣服，向前一拉
    ，被告因而跌倒在地，2 人隨即發生扭打，扭打過程中，甲○○持地上之鐵條毆打被告頭部，終為甲○○順利逮捕，而
    被告扭打中對甲○○施以強暴。員警據報後趕抵現場處理，
    並扣得被告所有之小剪刀1把。
  (二)起訴法條：刑法第330條第2項、第1項之加重準強盜罪嫌。
    （起訴書原認被告涉犯刑法第329 條之準強盜罪嫌，但業經
    公訴檢察官當庭變更起訴法條）。
  (三)公訴證據：
    1.證人甲○○於檢察官偵查中之證述。
    2.證人己○○於檢察官偵查中之證述。
    3.證人丁○○於檢察官偵查中之證述。
    4.證人戊○○於檢察官偵查中之證述。
    5.扣案之小剪刀1把。
    6.車牌號碼LB-1943號自用小客車之車籍資料。
    7.公訴檢察官於本院審理時提出命警拍攝之現場照片5張。
    8.公訴檢察官並於本院審理時，請求傳訊證人甲○○、己○○、丁○○、戊○○等人到庭詰問。
二、按案件曾經判決確者，應諭知免訴之判決，刑事訴訟第302
    條第1 款定有明文。又訴訟上所謂一事不再理之原則，關於
    實質上一罪或裁判上一罪，亦均有其適用；連續犯係裁判上
    之一罪，其一部分犯罪事實曾經判決確定者，其效力當然及
    於全部，故檢察官復將其他部分重行起訴，亦應諭知免訴之
    判決，最高法院60年臺非字第77號、49年臺非字第20號著有
    判例意旨可資參照。
三、訊之被告乙○○固坦承於94年9月30日上午4時30分許，在雲
    林縣褒忠鄉埔姜村太湖24號前，即己○○所停放之車牌號碼
    LB-1943 號自用小客車前為警逮捕之事實，惟堅決否認有公
    訴人所指之加重準強盜犯行，辯稱：我到該自用小客車前只
    是要小便，並沒有要偷該車子或車子上東西的意思，而且當
    時是甲○○拿手槍打我的頭，使我的頭流血，我是受害者，
    並沒有毆打甲○○，至於扣案的小剪刀並不是我的，也不是
    我拿給警察云云。辯護人則為被告辯稱：本件並無證據證明
    被告有竊盜之犯意，即無從構成準強盜罪，且扣案之小剪刀
    應非刑法上之兇器，該小剪刀是否出自被告，亦有可疑，而
    證人甲○○前後證述並不一致，無從認定被告有脫免逮捕之
    意思，亦難認被告有當場施以強暴之行為，縱認被告有與證
    人甲○○發生扭打，但此絕非係被告為脫免逮捕而發生扭打
    等語。
四、經查：
  (一)關於被告有無竊盜之行為？
    1.證人甲○○於偵查中已證述：被告是騎腳踏車到現場來，
      在車子旁邊站了3、4分鐘，我在旁邊注意，我就親眼看到
      他拿類似鑰匙的東西，插進去駕駛座旁車門的鑰匙孔，他
      已經撬開車門了，但還沒有打開車門，我就喊「抓賊」等
      語（見偵查卷第16頁、第19頁）。嗣其於本院審理時亦證
      述：我是在94年9月30日上午4時30分，在雲林縣褒忠鄉埔
      姜村太湖24號前看到被告的，當天我是從外面回來，我發
      現有人在外面，我進去家裡後上二樓，在樓上我有安裝攝
      影機，我透過攝影機的畫面，有看到被告騎腳踏車過來，
      停在車子旁3、4分鐘，我發現他半夜在那邊，我覺得很奇
      怪，他點香菸，我也跟他一樣點香菸，等著看他做什麼，
      後來看到他人在腳踏車上，右手裡拿東西想要去開那台車
      ，有看見他在撬開門鎖的手勢，我才下來，車門尚未被打
      開，我才喊「小偷」、「抓賊」，喊賊的時候，他人已下
      車到汽車前面去尿尿，我就上前去抓他，就發生扭打，後
      來車主也有來，我父親也有下來，是我父親叫我打電話報
      警的，警察沒幾分鐘就來了，車主說她本來有鎖門，但是
      車門鎖有被打開等語（見本院卷第92頁至第101頁）。
    2.證人己○○於偵查中證稱：我車子有上鎖，警察來時就發
      現車子已被打開了，警察就說一起回到警察局等語（見偵
      查卷第31頁）。其於本院審理時亦證稱：LB-1943 號自用
      小客車是我的，已經註銷車牌，於94年9月30日上午4時30
      分，該車是停在雲林縣褒忠鄉埔姜村太湖24號前，已經停
      大約2、3個月，我每天都有去看那台車，發動一下，鎖上
      就下車，車門是壓下去關門就上鎖，車上有放一些衣服、
      蓄電池、雨傘、導電的連接線及一些雜七雜八的東西，而
      車子的玻璃是透明的，可以看到裡面，停車處上方電線桿
      的燈平常應該會亮，當天我在家的一樓睡覺，我室友住二
      樓，她跑過來告訴我說外面有人在打架，有人說要報警，
      我就跑到二樓的陽台看，剛好看到警察來了，當時很多人
      在看，警察問是誰的車子，鄰居說是我，警察問我車子是
      不是我的，我回答說是，然後警察開駕駛座的車門，問我
      「你的車子之前有無鎖」，我才下來，沒多久警察就叫我
      們去派出所等語（見本院卷第102頁至第106頁背面）。
    3.證人戊○○於本院審理時證稱：我有跟同事丁○○到現場
      處理本件竊盜案，是民眾打行動電話報案，我們去現場處
      理，到現場時有甲○○、被告及旁邊幾個民眾，甲○○說
      被告在現場想偷東西，有找到車主，車主是己○○，她也
      有在現場，是我們問車主為何人時，她才說她是，我問己○○她停車時，車門有無上鎖，她說有，但是我們在現場
      時，我有打開看，發現車門已經可以打開了，我們問她有
      無損失，她說她也不清楚等語（見本院卷第139 頁正、背
      面、第141頁背面、第142頁正面）。
    4.由上開證人等之證述，可知告訴人己○○停放在雲林縣褒
      忠鄉埔姜村太湖24號前之自用小客車，原先車門均有上鎖
      ，但於警察接獲報案到現場處理時，嘗試打開該自用小客
      車之駕駛座車門，即發現該自用小客車之車門已被開啟，
      可佐證人甲○○所述：有看見被告拿類似鑰匙的東西，插
      進去駕駛座旁車門的鑰匙孔等語，應屬事實，顯然該自用
      小客車之駕駛座車門已遭被告持工具開啟，應可認定。
    5.被告雖辯稱：當時只是要小便，並沒有要偷該車子或車子
      上的東西云云。辯護人亦辯稱：無證據證明被告有竊盜之
      犯意云云。然本件被害人己○○所有之自用小客車既停放
      在路燈正下方，有現場照片附卷可佐（見本院卷第117 頁
      ），該處夜間光線充足，該車車窗玻璃又屬透明，可由外
      看見車內物品，車上亦放置有物品，而被告為四處流浪、
      居無定所之人，於凌晨4 時30分許，騎行腳踏車途經該處
      ，趁天色未亮且居民大都已深睡之際，身坐腳踏車上，以
      右手持工具插入該自用小客車之駕駛座車門鑰匙孔，並打
      開該車門，顯係欲蒐尋車內有何財物之意，足認被告確有
      竊取他人財物之犯意無訛。是被告及辯護人辯稱並無竊盜
      犯意云云，尚難認可採。而被告既已持工具插入該自用小
      客車之車門並開啟車門，顯然已超越單純之犯意飛躍程度
      ，而達著手竊盜之階段，亦堪認定。
  (二)關於扣案之小剪刀是否來自於被告？
    1.證人丁○○於偵查中已證述：扣案的小剪刀是被告在媽祖
      醫院就醫回來後，自己交出的等語（見偵查卷第18頁）。
      嗣其於本院審理時亦證稱：在製作筆錄之前，我們先送被
      告到北港媽祖醫院去療傷，本件扣案的小剪刀是送被告到
      媽祖醫院療傷的途中，被告交給所長與戊○○的，因為所
      長與蔡警員護送被告就醫，他們從醫院回來，蔡警員就交
      給我小剪刀，不是被告交給我的，蔡警員跟我說被告已經
      有把工具交出來等語（見本院卷第107頁背面、第108頁正
      面、背面、第109頁背面）。
    2.證人戊○○於本院審理時則證稱：於94年9月30日上午4時
      30分許，有與丁○○一同處理本件竊盜案件，當時是民眾
      打電話報案，我們去現場處理，後來我們帶被告回派出所
      查明身分，回到分駐所後，我因為要調口卡，請被告拿出
      身分證明，他從口袋裡拿出通緝歸案證明書，結果在他的
      上衣口袋發現1 把小剪刀，才知道他有小剪刀，是在去醫
      院之前，就叫他拿出來，我們有把小剪刀扣下來，我拿到
      小剪刀時就交給邱警員了，也是在去醫院之前，小剪刀長
      得好像是前面有尖尖的、有分岔、黑色的、大約10幾公分
      ，就是本件扣案的小剪刀，因為邱警員是值班，我是備勤
      ，我要送被告就醫，所以才交給邱警員保管，送被告就醫
      的來回途中，被告都沒有講話，就醫回來後，我們問被告
      ，他什麼話都不講，後來我要下班，8 點後另外同事接手
      ，我就下班了等語（見本院卷第139頁至第143頁）。
    3.上開證人丁○○及戊○○之證述，雖就本件扣案之小剪刀
      究係於送被告就醫之前或之後取得、在送醫途中或分駐所
      內所取得等情有所不符，但其2 人之證詞就本件扣案之小
      剪刀確實係由被告身上所取出之情則無歧異。而依警方於
      94年9 月30日所製作之被告警詢筆錄記載，該筆錄係於案
      發當日上午9 時20分許開始製作，被告雖均未回答承辦警
      員丁○○之相關問話，但證人丁○○曾問被告：「你於94
      年9月30日5時50分許再（註：應為『在』之誤）褒忠分駐
      所從你身上取出一支類似剪刀的工具．．．」等語，佐以
      告訴人己○○之警詢筆錄於同日上午5 時10分開始製作、
      證人甲○○之警詢筆錄於同日上午6 時50分開始製作，有
      各該警詢筆錄附卷可參，復參以證人丁○○上開於審理中
      證述：在製作筆錄之前，有先將被告送醫療傷等語，可知
      被告係於送醫治療後回到派出所，才製作警詢筆錄，及證
      人戊○○於送被告就醫回來後不久，隨即於同日上午8 時
      許下班之情，足認證人戊○○所述本件扣案之小剪刀係在
      送被告就醫前，在褒忠分駐所就已扣下，並交由丁○○保
      管一情，應較符合事實。且證人丁○○及戊○○擔任警員
      ，依民眾電話報案處理本件刑事案件，與被告並無任何恩
      怨，應無設詞誣陷被告之可能。是本件扣案之小剪刀確係
      從被告身上所查扣的，應可認定。
    4.至於證人丁○○就本件扣案小剪刀之取得時間及過程，雖
      與證人戊○○所述不符，然本件證人丁○○於本院審理中
      作證之時間距離案發時間，已有將近5 個月，且證人丁○○擔任基層警員，平日處理之公務繁忙，本件扣案之小剪
      刀又僅係同事戊○○所交付保管，並非其親自從被告身上
      所查扣，自難期證人丁○○所述能夠絲毫無誤。另辯護人
      雖又辯稱本件扣案之小剪刀經鑑識結果並無可資辨識之指
      紋，難認為被告所持有云云，惟本件扣案之小剪刀體積不
      大，亦未具有相當範圍之完整平面，本即難以留下完整指
      紋可供辨識，自難以該小剪刀未發現足資比對之指紋痕跡
      ，即為有利被告之認定。故尚難僅因證人丁○○與戊○○
      就該扣案小剪刀之取得過程所述有所不符，及該小剪刀上
      未發現足資比對之指紋痕跡，遽認該小剪刀即非出自被告
      身上，是被告及辯護人就此所辯均不可採，併予敘明。
    5.另參酌本件告訴人己○○所有自用小客車之車門原本有上
      鎖，卻遭被告開啟，足見被告持有某工具供其開啟該車門
      ，證人甲○○復證稱有看見被告拿類似鑰匙的東西開啟車
      門，而扣案小剪刀之大小適足以插入上開自用小客車之車
      門鑰匙孔，可見本件扣案之小剪刀應係被告用以開啟告訴
      人己○○所有自用小客車之車門工具，亦可認定。
  (三)關於扣案之小剪刀是否屬刑法上之兇器？
    1.本件扣案之小剪刀經本院受命法官於準備程序當庭勘驗結
      果認：該小剪刀外部都是以塑膠製外殼包覆，全長約11公
      分，前端蓋子打開後，可明顯看出是1 把剪刀，連接握把
      前端有鐵製刀片2片，剪刀金屬部分長約5公分、前端尖銳
      等情，有勘驗筆錄在卷可憑，並有該小剪刀扣案可佐，其
      既屬尖銳、金屬製物品，並有相當之長度，自足以對人之
      生命、身體產生客觀之危險性，應認可供作為兇器使用無
      誤。
    2.辯護人雖辯稱本件扣案之小剪刀，為一般日常生活用品，
      客觀上不具威脅性，可由證人甲○○證稱其徒手去抓被告
      可以證明云云。然證人甲○○欲抓被告，經被告反抗後，
      被告受有頭部流血，已據在場證人甲○○、己○○、丁○○及戊○○等人證述在卷，證人甲○○是否有拿工具毆打
      被告已非無疑。又縱使證人甲○○徒手上前抓被告，但亦
      屬證人甲○○經其個人判斷後，認被告所持工具之威脅性
      不大，然亦非即可認被告所持用之工具於客觀上毫無危險
      性。是辯護人上開所辯亦非可採。
    3.按攜帶兇器竊盜，祇須行竊時攜帶具有危險性之兇器為已
      足，並不以攜帶之初有行兇之意圖為必要，最高法院著有
      62年臺上字第2489號判例可資參照。本件被告手持扣案可
      為兇器之小剪刀，著手插入被害人己○○所有之自用小客
      車車門，並開啟該車門，欲竊取車上之財物，於尚未竊得
      財物之際，隨即為證人甲○○所發現而查獲，被告之行為
      顯已構成攜帶兇器竊盜未遂罪。
  (四)關於被告有無因脫免逮捕而當場施以強暴、脅迫？
    1.證人甲○○就其發現被告後，進而與被告發生爭執之過程
      ，於94年9 月30日偵查中係證稱：我在旁邊注意被告3、4
      分鐘後，我就親眼看到被告在撬車門，我就喊「抓賊」，
      我要上前去抓他，結果被告手上有拿1 支尖尖的東西，我
      怕他會殺我，就跟他發生扭打，在扭打過程中，被告就跌
      倒撞到頭了，他的頭撞到什麼東西我不清楚；扭打過程身
      體有接觸，被告有打我，他有拿尖尖的東西要刺我，但沒
      有刺中我云云（見偵查卷第19頁）。嗣於同年11月8 日偵
      查中又證述：當天我看乙○○在偷車，我就喊「賊」，然
      後就打起來了，被告所受的傷是我造成的，我和他發生扭
      打時，我拿地上不知道是什麼東西打他的，應該是在地上
      拿到1 個鐵製的東西打他所造成的；他當時有拿1 支尖銳
      的東西出來，我認為他要刺我，所以我就用左手抓他的胸
      口，往前一拉，被告就倒下去了，他的頭就去撞到地上的
      鐵製物品，所以他才流血的云云（見偵查卷第30頁、第31
      頁至第32頁）。其就被告究竟有無拿出尖尖的東西刺向自
      己，及被告頭部究竟如何受傷等情，前後不符，是否可採
      ，已有所疑義。
    2.證人甲○○於本院審理中復證稱：當天我在二樓透過攝影
      機，看見被告拿東西插入自用小客車的車門，我就下到一
      樓來，靠近被告時，就喊抓賊，當時他已經在自用小客車
      前面尿尿，我上前去抓他胸部，怕他跑掉，他有反抗，於
      是我們兩人發生互相拉扯、扭打，我的手也被他弄到流血
      ，我也不知道他有無揍我，他的頭也有流血，至於他的傷
      勢不知是我打的，還是他自己跌倒的，因為是晚上，我實
      在是不知道，但是他起來的時候我就有看到他流血了，當
      時他有拿尖銳的東西，但並沒有要刺我的情形，在扭打完
      後，我有問他要做什麼，他說他在遊覽等語（見本院卷第
      93頁至第101 頁背面）。則依該審理中之證詞，被告當時
      並無持手上之尖銳物品，刺向證人甲○○之情形，是證人
      甲○○於偵查中就此部分所述，即不可採，尚難認被告在
      當場有對證人甲○○施以脅迫之行為。
    3.另證人甲○○雖於偵查及審理中均證稱有與被告發生扭打
      ，並有被被告打，於審理中甚至證述其手亦有流血云云。
      然證人甲○○手部流血受傷之情形，於其先前之警詢及偵
      查中均未曾提及，而證人戊○○於本院審理時亦證述：當
      時在現場有看到甲○○，他的外觀並沒有什麼特殊的情形
      等語（見本院卷第143 頁背面），復無證人甲○○任何就
      診之資料可佐，是證人甲○○於本院審理時證稱其手有流
      血一情，應非可採。至於證人甲○○雖證稱其有與被告發
      生扭打，但被告究竟毆打證人甲○○之身體何處，證人甲○○均無法明確指訴扭打之過程，而被告始終辯稱有遭證
      人甲○○持東西毆打其頭部受傷，證人甲○○對被告為何
      受有頭部流血之傷害，則前後有所矛盾，再佐以證人丁○○及戊○○之證述，被告受有頭部流血，傷勢不輕，證人
      戊○○於本院審理時證述甲○○當時外觀並沒有什麼特殊
      情形，無從佐證甲○○有受被告毆打之情，是被告與證人
      甲○○是否確有發生彼此扭打？被告有無對證人甲○○施
      以強暴？均非無疑。復參以證人甲○○係於深夜從監視攝
      影機之螢幕看見被告有著手開啟自用小客車車門之行為，
      始下樓欲抓被告，衡情，證人甲○○應會有所準備，是被
      告辯稱證人甲○○有拿東西毆打其頭部，尚非不可信。故
      本院認為亦難僅依證人甲○○證述其與被告有發生扭打，
      即遽認被告有對證人甲○○施以強暴之情形。
    4.另證人甲○○於本院審理時亦證稱：我喊抓賊時，被告沒
      有想要跑掉的情形，也沒有跑給我追，後來車主也有來，
      我父親也有下來，是我父親叫我打電話報警的，警察沒有
      幾分鐘就來了，從我們開始扭打，到警察來時，我都在現
      場等語（見本院審理卷第96頁背面、第100頁至第101頁）
      。而證人戊○○於本院審理中亦證述：我到現場時，有看
      到被告及甲○○，他們面對面站著，被告摀著頭，兩個人
      好像很生氣、很喘等語（見本院卷第143 頁背面）。足見
      被告雖與證人甲○○有發生爭執，但被告並沒有要逃跑的
      情形。
    5.綜上，本件尚難認被告有因脫免逮捕而當場對證人甲○○
      施以強暴或脅迫之情形，難以遽認被告之行為已構成刑法
      之準強盜罪。
  (五)綜上各點所述，本件被告之行為應僅構成刑法第321條第2項
    、第1項第3款之攜帶兇器竊盜未遂罪犯行，尚難認構成同法
    第330條第2項、第1 項之加重準強盜罪。公訴意旨認被告所
    為係犯刑法第330條第2項、第1 項之加重準強盜罪，尚有未
    洽，惟社會之基本事實同一，應予變更起訴法條。
五、查本件被告曾自94年8月24日起至同年9月26日止，基於竊盜
    之概括犯意，連續在嘉義縣、臺中縣境，竊取車牌號碼Y9-
    6417號自用小貨車供己代步之用，及竊取車牌號碼Y6-3970
    號、3V-8310 號自用小客車車內之財物，而為警分別查獲等
    情，業經臺灣雲林地方法院檢察署檢察官以94年度偵字第38
    24號提起公訴，及臺灣嘉義地方法院檢察署檢察官以94年度
    偵字第5438號、臺灣臺中地方法院檢察署檢察官以94年度偵
    字第16178 號移送併案審理，並經本院於94年12月30日以94
    年度易字第467號（下稱前案）判處有期徒刑4月，並於95年
    1 月27日確定，有該刑事判決及臺灣高等法院被告前案紀錄
    表在卷可憑。而公訴人所訴被告本件犯行時間，與上開前案
    犯行之時間，僅相距4 日，犯案內容均為侵入他人之自用小
    客車內竊取車上財物，手法亦相同，又觸犯構成要件相同之
    罪名，顯係基於概括犯意為之，應具有連續犯之裁判上一罪
    關係，且本件發生於上開前案宣示判決（94年12月30日）前
    ，其一部分之犯罪事實，既曾經本院判處罪刑確定，已如前
    述，則公訴人所指本件犯行，自為上開前案確定判決效力所
    及，公訴人竟將其他部分之本件犯罪事實重行起訴，揆諸上
    開二之規定及判例意旨，應諭知免訴之判決。
六、據上論斷，應依刑事訴訟法第300條、第302條第1 款，判決
    如主文。
本案經檢察官丙○○到庭執行職務。
中    華    民    國    95    年    4     月    4     日
                  刑事第三庭  審判長法  官  劉  國  賓
                                    法  官  廖  淑  華
                                    法  官  廖  國  勝
以上正本證明與原本無異。
如不服本判決，應於判決送達後10日內，向本院提出上訴狀。
                                    書記官  譚  系  媛
中    華    民    國    95    年    4     月    4     日


司法院資訊處製作；財團法人民間司法改革基金會備份。
